臺灣臺中地方法院民事判決　　96年度簡上字第126號
上　訴　人　甲○○
訴訟代理人　周仲鼎律師
被上訴人　　清隆營造有限公司
法定代理人　丙○○
訴訟代理人　熊治璿律師
複代理人　　林堡欽律師
　　　　　　林巧雲律師
上列當事人間請求給付票款事件，上訴人對於中華民國96年4月
2日本院台中簡易庭96年度中簡字第1088號第一審判決提起上訴
，本院於民國96年10月12日言詞辯論終結，判決如下：
    主    文
上訴駁回。
第二審訴訟費用由上訴人負擔。
    事實及理由
一、上訴人起訴主張：
  (一)上訴人於民國93年7月間與訴外人潤蒼營造股份有限公司（
    下稱潤蒼公司）合作投資生意，由上訴人先出資新台幣（下
    同）2,350,000元，嗣上訴人與潤蒼公司達成共識，由潤蒼
    公司返還上訴人前開款項，上訴人則退出該生意之經營，潤
    蒼公司隨即於95年4月間簽發發票日95年7月15日、票號YC00
    00000號、面額2,350,000元、付款人台北富邦銀行永春分行
    ，且由被上訴人背書之支票（下稱系爭支票）1紙，由被上
    訴人公司之員工劉亦峰交予上訴人收執。詎屆期上訴人於95
    年7月17日予以提示卻遭退票，被上訴人既為系爭支票之背
    書人，依法應負背書責任，爰依票據法律關係提起本件訴訟
    ，並聲明：被上訴人應給付上訴人235萬元，及自95年7月17
    日起至清償日止，按年息百分之6計算之利息。
  (二)另於上訴審補陳：
    上訴人因與丁○○、被上訴人間尚有合作款項退還債務糾紛
    ，經上訴人與被上訴人代表楊經理、丁○○討論結果，同意
    退還上訴人235萬元，並由丁○○代表潤蒼公司簽發系爭支
    票，且由丁○○代理被上訴人於系爭支票上背書並交付，丁
    ○○再請其雇員劉亦峰將上開支票交付上訴人，則被上訴人
    自發票人丁○○手中取得支票後，始填載上訴人為受款人，
    並將支票交付上訴人，自無背書不連續問題。又訴外人丁○
    ○為被上訴人員工兼被上訴人北部地區之代理人，為被上訴
    人處理工程簽約、廠商付款、招聘工作人員、與廠商開會溝
    通及工程進度之監工，被上訴人公司之大小章亦授權丁○○
    、劉亦峰、劉兆峰保管使用，被上訴人確有概括授權丁○○
    為相關合夥及工程行為，至少應為表見代理行為，丁○○確
    係被上訴人之代理人。
二、被上訴人則以：系爭支票上既載明上訴人為受款人，上訴人
    於原審亦自承該支票係潤蒼公司為退回投資款所簽發予上訴
    人，顯然該支票由發票人潤蒼公司於簽發時即記載上訴人為
    受款人，屬記名支票，則系爭支票之背書連續，自應從受款
    人「上訴人」開始遞次銜接，嗣後背書在形式上亦須連續，
    惟系爭支票正、反面所載，該背書非自受款人開始，自為背
    書不連續，上訴人尚不得對被上訴人主張系爭支票之權利。
    又系爭支票上所為背書之被上訴人公司大小印章雖為真正，
    然該印章係作為被上訴人承包工程工務時，填具相關文件資
    料報表及領料單之用，並非作為簽發支票或在系爭支票上背
    書之用，該系爭支票上之背書並非被上訴人所為或授權他人
    所為，且依最高法院71年度台上字第1355號裁判意旨，不得
    僅以印章交付他人，逕認為須負授權人責任，上訴人明知該
    印章之專有用途，不包括簽發票據或退還合作款項，被上訴
    人自無須負系爭支票背書之票據責任。
三、本件原審對於上訴人之請求，判決上訴人全部敗訴，上訴人
    不服提起上訴，並聲明：(一)原判決廢棄；(二)被上訴人應給付
    上訴人235萬元及自95年7月17日起至清償日止，按年息6%計
    算之利息。被上訴人則聲明：上訴駁回。
四、兩造不爭執事項：
  (一)上訴人與丁○○、乙○之合夥經營關係，因退夥取回投資款
    項而取得系爭支票。
  (二)系爭支票係訴外人潤蒼營造公司所簽發；該支票上載明受款
    人為上訴人，經上訴人於95年7月17日提示，而以發票人存
    款不足遭退票。
  (三)系爭支票上背面背書之被上訴人公司大小章為被上訴人所有
    。
五、法院之判斷：
    本件上訴人主張被上訴人為系爭支票之背書人，而請求被上
    訴人應負票據背書責任等情，為上訴人所否認，並以前揭詞
    置辯。是本件應審究者厥為：(一)系爭支票是否有背書不連續
    之情形？(二)被上訴人是否有授權在系爭支票背面背書？經查
    ：
  (一)按當事人主張有利於己之事實，就其事實有舉證之責任，民
    事訴訟法第277條前段定有明文。本件上訴人雖主張系爭支
    票由丁○○代表潤蒼公司簽發後，再由丁○○代理被上訴人
    於系爭支票背書及填載上訴人為受款人而為記名支票，並將
    支票交付上訴人，自無背書不連續問題云云，惟證人丁○○
    （即系爭支票發票人潤蒼公司之法定代理人）於本院審理中
    證稱：「（系爭支票上面的金額、發票人、背書人的資料是
    否你所記載？）該支票是我在94年底或是95年初時由我所簽
    發，其上金額、日期、發票日均為我所填寫，且其上發票人
    公司及法代丁○○之印文均為我所蓋印，至於支票背面被上
    訴人清隆營造公司及法代之印文都不是我所蓋印，我不知道
    是何人所蓋印」、「（簽發系爭支票後交給何人？）是交給
    上訴人甲○○，…」、「（交該支票給甲○○時，該支票正
    面有無記載受款人甲○○？）有，該受款人甲○○是我填寫
    的」、「（交該支票給甲○○時，其上有無被上訴人清隆營
    造公司的背書？）沒有」等語（見本院96年7月18日準備程
    序筆錄），依此可知，系爭支票上受款人「甲○○」為丁○
    ○所填載無訛；又系爭支票係潤蒼公司為退回上訴人之投資
    款所簽發，既為上訴人所不爭執，而丁○○為潤蒼公司之法
    定代理人，衡之常理，該支票上受款人「甲○○」應係丁○
    ○代表發票人潤蒼公司簽發系爭支票時所記載，而非以被上
    訴人名義記載至明，而上訴人既無法就系爭支票上受款人「
    甲○○」係被上訴人背書後始由被上訴人記名之有利於己之
    事實舉證證明，自應認該支票上受款人「甲○○」係發票人
    潤蒼公司所記載，上訴人上開主張，洵無足採。
  (二)次按執票人應以背書之連續，證明其權利，票據法第37條第
    1項前段定有明文，此項規定，依同法第144條所定並為支票
    所準用。因之，記名受款人之記名票據，必須由受款人背書
    後轉讓於被背書人，其被背書人或嗣受讓系爭支票之執票人
    ，始得行始票據上之權利，最高法院63年度台上字第1272號
    判例、74年度台上字第382號判決、76年度台上字第587號判
    決可資參照。本件系爭支票受款人「甲○○」係由發票人潤
    蒼公司所填載，已如前述，依上開判例、判決意旨，該記名
    支票自應由受款人即上訴人先為背書轉讓，始為背書連續；
    而系爭支票自形式上觀之，並未經受款人即上訴人背書轉讓
    於他人，且上訴人亦自承系爭支票背面所為簽名，係向付款
    銀行為提示之用（見原審卷第44頁），是系爭支票之背書顯
    不連續，上訴人對被上訴人自不得行使追索權，亦即上訴人
    無法以背書之連續，證明其權利，自不得行使票據上背書人
    之權利，此與上訴人所指最高法院72年台上字第4360號判決
    後段之「倘由執票人依票據法第144條準用同法第25條第2項
    之規定，於無記名支票之空白內記載受款人，並將支票轉讓
    與受款人時，則因受款人並非自發票人受讓支票之人，不能
    因該受款人未在支票背書，遽指為背書不連續」之情形不同
    。是上訴人主張系爭支票並無背書不連續云云，自屬無據。
  (四)綜上所述，上訴人就系爭支票對被上訴人既不得享有票據上
    背書人之票據權利，則其主張依票據上之法律關係，請求被
    上訴人給付235萬元，及自95年7月17日起至清償日止，按年
    息6%計算之利息，為無理由，應予駁回。原審為上訴人敗訴
    之判決，經核並無不合。上訴意旨指摘原判決不當，求予廢
    棄改判，為無理由，應予駁回。
六、本件事證已臻明確，兩造其餘攻擊防禦方法及舉證，經審酌
    均於判決之結果無影響，爰不一一論述，附此敘明。
七、據上論結，本件上訴為無理由，依民事訴訟法第436條之1第
    3項、第449條第1項、第78條，判決如主文。
中　　華　　民　　國　　96　　年　　10　　月　　26　　日
                  民事第三庭  審判長法  官　蔡王金全
                                    法  官　陳毓秀
                                    法  官　卓進仕
上正本證明與原本無異。
本判決不得上訴。
中　　華　　民　　國　　96　　年　　10　　月　　26　　日
                                      書記官
